最高法院刑事判決　　　　　　　　　　　　　　　九十一年度台上字第四八九七號
　　上　 訴　 人　台灣高等法院台中分院檢察署檢察官
　　上訴人即被告　甲○○
右上訴人等因被告公共危險等案件，不服台灣高等法院台中分院中華民國八十九年六
月十三日第二審判決（八十九年度交上訴字第三六二號，起訴案號：台灣台中地方法
院檢察署八十八年度偵字第二一二一六號），提起上訴，本院判決如左：
    主  文
上訴駁回。
　　理  由
一、駕駛動力交通工具肇事致人受傷、死亡而逃逸及業務上過失致人於死部分：
按刑事訴訟法第三百七十七條規定，上訴於第三審法院，非以判決違背法令為理由，
不得為之。是提起第三審上訴，應以原判決違背法令為理由，係屬法定要件。如果上
訴理由狀並未依據卷內訴訟資料，具體指摘原判決不適用何種法則或如何適用不當，
或所指摘原判決違法情事，顯與法律規定得為第三審上訴理由之違法情形，不相適合
時，均應認其上訴為違背法律上之程式，予以駁回。本件上訴人即被告甲○○上訴意
旨略稱：(一)、被告犯後已坦承過錯，原判決認被告犯後辯稱不可能開車肇事，係企圖
推諉責任，恐有誤會。(二)、被告患有糖尿病，容易陷入昏迷，故對其逃離現埸，實非
故意。(三)、被告已被吊銷駕照，終身不得考照，致生活陷入困境，再受此重刑判決，
實生不如死，請能重審此案云云。另檢察官上訴意旨則略稱：起訴書之犯罪事實已載
明被告涉犯刑法第二百九十四條第二項之遺棄致人於死罪嫌，雖起訴書未引用該法條
，仍應認該罪已據起訴，屬審判之範圍，原審對被告涉犯該遺棄致人於死罪部分，疏
未予判決，自有已受請求之事項未予判決之違法。又刑法第二百九十四條第二項之遺
棄致人於死罪非刑法第一百八十五條之四之服用酒類，不能安全駕駛動力交通工具而
駕駛罪所可取代，原判決就被告開車肇事逃逸後致人死亡之行為，未依刑法第二百九
十四條第二項之遺棄致人於死罪處斷，其適用法則即有違誤云云。
惟查：(一)、原判決維持第一審論處被告以駕駛動力交通工具肇事，致人受傷而逃逸、
駕駛動力交通工具肇事，致人死亡而逃逸，及從事業務之人，因業務上之過失致人於
死等罪刑部分之判決，駁回被告在第二審之上訴，已依卷證資料敘明其所憑之證據及
認定之理由。而以被告否認犯罪，辯稱：當時伊已酒醉，不知發生何事，不可能還能
開車肇事云云，乃卸責之詞，不足採信，於理由詳加說明及指駁。經核所為論敘，均
與卷內證據資料相符，從形式上觀察，並無違背經驗法則、論理法則等違法情形存在
。(二)、刑法第二百九十四條第二項之遺棄致人於死（重傷）罪，係就同條第一項之遺
棄行為因而致生死亡或重傷之加重結果為處罰，為該遺棄罪之加重結果犯規定，故必
行為人駕駛動力交通工具肇事致人受傷，並使之陷於無自救能力而逃逸，且被害人因
其逃逸，致發生客觀上能預見而不預見之重傷或死亡之加重結果者，始應對行為人之
肇事逃逸行為，論以該遺棄之加重結果犯罪責。本件檢察官起訴書之「犯罪事實」欄
僅記載「旋甲○○駕車，於同日（即八十八年十月十日）零時二十五分許，途經台中
市○○區○○路與三厝街口無號誌之交岔路口時，未減速慢行，自後撞及在前行走之
行人鄭寶蓮後逃逸，現場掉落水箱乙只，鄭寶蓮被撞倒地後，經送醫延至同日一時許
，因顱內出血不治死亡。嗣警員據報循線於同日一時許，在台中市○○區○○街一四
五巷小康市場後側查獲已酒醉之甲○○」等情，並未記載被告駕駛動力交通工具肇事
致行人鄭寶蓮受傷，並使鄭寶蓮陷於無自救能力而逃逸，且鄭寶蓮因其逃逸，致發生
客觀上能預見而不預見之死亡加重結果之事實，而其「證據並所犯法條」欄，亦認被
告所為係犯刑法第一百八十五條之三、第一百八十五條之四、第二百七十六條第二項
等罪嫌，並未認被告另犯有刑法第二百九十四條第二項之遺棄致人於死罪嫌，故難認
本案起訴書已對被告犯有刑法第二百九十四條第二項之罪嫌起訴，是原判決未對被告
論以該遺棄因而致人於死罪，自無不合。檢察官上訴意旨謂：原判決未對被告論以遺
棄致人於死罪，有已受請求之事項未予判決之違法，亦有適用法則不當之違誤云云，
係就屬原審採證認事職權之適法行使，任意指摘，顯與法律規定得為第三審上訴理由
之違法情形，不相適合。另被告上訴意旨則只係就事實再為單純之爭辯，亦非適法之
第三審上訴理由。其本部分之上訴違背法律上之程式，應予駁回。
二、服用酒類，不能安全駕駛動力交通工具而駕駛部分：
按刑事訴訟法第三百七十六條所列各罪之案件，經第二審判決者，不得上訴於第三審
法院，法有明文。本件被告所犯服用酒類，不能安全駕駛動力交通工具而駕駛罪部分
，原審係依刑法第一百八十五條之三論處罪刑，核屬刑事訴訟法第三百七十六條第一
款之案件。依上開說明，既經第二審判決，自不得上訴於第三審法院。被告對此部分
提起上訴，顯非合法，應併予駁回。
據上論結，應依刑事訴訟法第三百九十五條前段，判決如主文。
中      華      民      國    九十一    年      九      月      四      日
                              最高法院刑事第九庭
                                  審判長法官  陳  炳  煌
                                        法官  陳  正  庸
                                        法官  韓  金  秀
                                        法官  吳  信  銘
                                        法官  徐  文  亮
      右正本證明與原本無異
                                              書  記  官
中      華      民      國    九十一    年      九      月      十      日
